臺灣高等法院刑事判決　　　　　　　　　　　　　九十三年度上訴字第一九四六號
　　上　訴　人
　　即　被　告　甲○○
右上訴人因毒品危害防制條例案件，不服臺灣板橋地方法院九十三年度訴字第六七二
號，中華民國九十三年六月二日第一審判決（起訴案號：臺灣板橋地方法院檢察署九
十三年度核退毒偵字第二五０號），提起上訴，本院判決如左：
    主  文
原判決撤銷。
甲○○連續施用第一級毒品，處有期徒刑柒月，扣案之第一級毒品海洛因肆包（合計
淨重參點玖肆公克，包裝重壹點肆零公克）、第一級毒品海洛因殘渣（殘留於塑膠袋
柒個內，量微無法秤重）沒收銷燬之、注射針筒參支、分裝鏟壹支、含海洛因殘渣之
塑膠袋柒個、橡皮管壹條均沒收；又施用第二級毒品，處有期徒刑參月。應執行有期
徒刑捌月，扣案之第一級毒品海洛因肆包（合計淨重參點玖肆公克，包裝重壹點肆零
公克）、第一級毒品海洛因殘渣（殘留於塑膠袋柒個內，量微無法秤重）沒收銷燬之
、注射針筒參支、分裝鏟壹支、含海洛因殘渣之塑膠袋柒個、橡皮管壹條均沒收。
    事  實
一、甲○○前因施用毒品案件，經觀察、勒戒後，認無繼續施用毒品之傾向，業經臺
    灣士林地方法院檢察署檢察官於九十一年十月三十一日以九十一年度毒偵字第一
    一七二號為不起訴處分確定在案。詎仍無法戒除毒癮，復於前開觀察勒戒執行完
    畢釋放後五年內，明知海洛因及安非他命業經公告列為毒品危害防制條例第二條
    之第一、二級毒品，不得非法持有、施用，竟基於施用第一級毒品海洛因之概括
    犯意，自九十三年一月中旬某日起至同年二月五日止，在臺北縣樹林市○○路六
    三三號七樓之二家中，連續施用海洛因多次；另基於施用第二級毒品安非他命之
    犯意，於九十三年二月六日為警採尿前九十六小時內某時，亦在上址，用玻璃球
    吸食器施用第二級毒品安非他命一次，嗣於九十三年二月五日十四時許，在臺北
    縣樹林市○○路六三三號七樓之二為警查獲，並扣得其所有供施用之毒品海洛因
    四包（合計淨重三點九四公克，包裝重一點四０公克）、第一級毒品海洛因殘渣
    （殘留於塑膠袋七個內，量微無法秤重）、及其供施用毒品所用之注射針筒一支
    、預備供施行之注射針筒二支、分裝鏟一支、含海洛因殘渣之塑膠袋七個、橡皮
    管一條。
二、案經臺北市政府警察局中山分局報請臺灣板橋地方法院檢察署檢察官偵查起訴。
    理  由
一、訊據上訴人即被告甲○○坦承前開犯罪實，而被告於九十三年二月六日為警所採
    尿液送臺灣檢驗科技股份有限公司檢驗結果，發現確有安非他命類及鴉片類之陽
    性反應，此有臺北縣政府警察局海山分局毒品危害防制條例被移送者姓名暨代碼
    對照表、臺灣檢驗科技股份有限公司九十三年三月十一日出具之濫用藥物尿液檢
    驗報告各一紙附卷可稽。又甲基安非他命經口服投與後約百分之七十於二十四小
    時內自尿中排出，約百分之九十於九十六小時內自尿中排出，由於甲基安非他命
    成分之檢出與其投與方式、投與量、個人體質、採尿時間與檢測儀器之精密度等
    諸多因素有關，因此僅憑尿液中呈安非他命陽性反應，並無法確實推算吸食時間
    距採集時間之長短，惟依上述資料推斷，最長可能不會超過四日，亦經行政院衛
    生署藥物食品檢驗局八十一年二月八日（八一）藥檢一字第００一一五六號函示
    明確。被告上開所採尿液送驗結果既有安非他命類之陽性反應，顯見被告在經警
    採尿前之九十六小時內某時點，曾有施用毒品安非他命之事實。此外，復有上開
    被告所有供施用之毒品海洛因四包（合計淨重三點九四公克，包裝重一點四０公
    克）、第一級毒品海洛因殘渣（殘留於塑膠袋七個內，量微無法秤重）、及其供
    施用毒品所用之注射針筒一支、預備供施行之針筒二支、分裝鏟一支、含海洛因
    殘渣之塑膠袋七個、橡皮管一條扣案可資佐證。另警方於九十三年二月五日所查
    獲被告持有之白粉物質四包，經鑑定結果，係海洛因，合計淨重三點九四公克，
    有法務部調查局鑑定通知書一紙附卷可憑，堪認被告前開施用第一、二級毒品海
    洛因、安非他命之自白應與事實相符。又被告甲○○前因施用毒品案件，經觀察
    、勒戒後，認無繼續施用毒品之傾向，業經臺灣士林地方法院檢察署檢察官於九
    十一年十月三十一日以九十一年度毒偵字第一一七二號為不起訴處分確定等情，
    有該等不起訴處分書及臺灣高等法院被告全國前案紀錄表在卷可稽。從而，本案
    事證巳臻明確，被告犯行洵堪認定，自應依法論科。
二、查被告前因施用毒品案件，經臺灣士林地方法院依檢察官聲請裁定送觀察、勒戒
    後，認無繼續施用毒品之傾向，經臺灣士林地方法院檢察署檢察官於九十一年十
    月三十一日，以九十一年度毒偵字第一一七二號為不起訴處分確定，五年內復犯
    件施用毒品犯行，自應依法追訴，核其所為係犯毒品危害防制條例第十條第一、
    二項規定之施用第一、二級毒品罪。其施用前後持有海洛因、安非他命之低度行
    為，應為施用海洛因、安非他命之高度行為所吸收，均不另論罪；其先後多次施
    用海洛因之犯行，時間緊接，方法相同，觸犯構成要件相同之罪名，顯係基於概
    括之犯意為之，為連續犯，應依刑法第五十六條之規定以一罪論並加重其刑；再
    其上開施用海洛因、安非他命之行為，犯意各別，構成要件互異，應予分別論罪
    ，合併處罰。
三、原審予以論罪科刑固非無見，惟查：(一)毒品危害防制條例於九十二年七月九日經
    立法院修正全部三十六條之條文，並於九十三年一月九日開始施行，其中關於觀
    察、勒戒及刑事追訴等之諸多措施固有若干之調整，惟依該條例第三十五條之規
    定，係指該條例修正施行前繫屬之施用毒品案件，於修正施行後，如何適用法律
    之規定，至本件被告自九十三年一月中旬起施用毒品，行為時已經在新法施行之
    後，自應適用新法，無庸再比較新舊法，原審不察，仍比較新舊法後，認適用新
    法有利始適用新法，於適用法律上自有未當；(二)被告所有之針筒三支，其中一支
    已經使用，二支尚未使用（仍在包裝袋內），此有扣案之針筒可稽（另參照毒偵
    卷十三頁之扣押物品照片），故已經使用者為供被告犯罪所用，尚未使用者為供
    犯罪預備之物，原審未予區別，亦有未當。被告上訴，請求從輕量刑雖無理由，
    惟原判決既有未當，仍應由本院撤銷原判決予以改判。爰審酌被告已有因施用毒
    品經觀察勒戒後，獲不起訴處分之寬典，猶因施用海洛因及安非他命再犯本罪，
    顯未衷心悛悔，漠視法令之禁制，恣意濫用藥品，所生危害實以自戕健康為主，
    於他人尚無明顯重大危害及其犯後終能供認無隱，態度良好等一切情狀，分別量
    處如主文所示之刑，並定其應執行之刑，以示懲戒。扣案第一級毒品海洛因四包
    （合計淨重三點九四公克，包裝重一點四０公克）、第一級毒品海洛因殘渣（殘
    留於塑膠袋七個內，量微無法秤重），係第一級毒品，有法務部調查局九十三年
    三月十一日調科壹字第０六０００八０一八號鑑定通知書乙紙可參，應依毒品危
    害防制條例第十八條第一項前段規定宣告沒收銷燬之。至於已經使用注射針筒一
    支、預備施打之針筒二支、分裝鏟一支、含海洛因殘渣之塑膠袋七個、橡皮管一
    條，係被告所有供施用毒品所用之物，業據被告於原審審理及本院準備程序時供
    述在卷，爰依刑法第三十八條第一項第二款之規定宣告沒收。
四、另扣案之安非他命一包及吸食器一個，被告否認為其所有，陳稱為同案被告王嘉
    成所有（九十三年度毒偵字第八一二號偵查卷第五頁背面及第十九頁背面），而
    贓證物品清單吸食器部分所有人姓名為王嘉成，亦無證據顯示為被告所有供施用
    毒品所用之物，且上開扣案物品為同案被告王嘉成案件之證物，爰不宣告沒收，
    附此敘明。
五、被告經合法傳喚，無正當理由不到庭，爰不待其陳述逕行判決。
據上論斷，應依刑事訴訟法第三百六十九條第一項前段、第三百七十一條、第三百六
十四條，第二百九十九條第一項前段，毒品危害防制條例第十條第一項、第二項、第
十八條第一項前段、刑法第十一條前段、第五十六條、第五十一條第五款、第三十八
條第一項第二款，判決如主文。
本案經檢察官周誠南到庭執行職務。
中　　　華　　　民　　　國　　九十三　　年　　　九　　　月　　　八　　　日
                              臺灣高等法院刑事第二十二庭
                                  審判長法  官  蔡　秀　雄
                                        法  官  蘇　素　娥
                                        法  官  周　占　春
右正本證明與原本無異。
施用第一級毒品部分，如不服本判決，應於收受送達後十日內向本院提出上訴書狀，
其未敘述上訴之理由者並得於提起上訴後十日內向本院補提理由書（均須按他造當事
人之人數附繕本）。
施用第二級毒品部分不得上訴。
                                        書記官  葉　金　發
中　　　華　　　民　　　國　　九十三　　年　　　九　　　月　　　八　　　日
附錄：本案論罪科刑法條全文
毒品危害防制條第十條
施用第一級毒品者，處六月以上五年以下有期徒刑。
施用第二級毒品者，處三年以下有期徒刑。
